【裁判字號】    99,司家聲,455
【裁判日期】    990714
【裁判案由】    核定遺產管理人報酬
【裁判全文】
臺灣高雄地方法院民事裁定           99年度司家聲字第455號
聲  請  人  焦文城律師即被繼承人甲○○○之遺產管理人
上聲請人聲請核定遺產管理人報酬事件，本院裁定如下：
    主  文
聲請人任被繼承人甲○○○（女，民國○○年○月○日生，身分
證統一編號：Ｚ000000000號，民國九十七年四月六日
死亡）遺產管理人之報酬核定為新臺幣肆萬伍仟元。
程序費用新臺幣壹仟元由被繼承人甲○○○之遺產負擔。
    理  由
一、本件聲請意旨略以：緣聲請人前經鈞院97年度財管字第240
    號民事裁定選任為案外人劉寶玲之遺產管理人，並於民國98
    年7 月8 日確定在案，然案外人劉寶玲之遺產已經債務人渣
    打國際商業銀行股份有限公司辦理代位繼承，即登記為本件
    被繼承人甲○○○所有，合先敘明。嗣被繼承人甲○○○於
    97年4 月6 日死亡，聲請人經鈞院以98年度司財管字第155
    號民事裁定選任為被繼承人甲○○○之遺產管理人。嗣依鈞
    院98年度司家催字第429 號民事裁定為公示催告，且於98年
    11月11日刊登於中華日報。查被繼承人甲○○○尚遺有座落
    高雄市○鎮區○○段一小段188 地號土地，公告現值為新臺
    幣（下同）2,988,000 元，及同段117 建號建物乙棟（公告
    現值為114,700 元）。茲因被繼承人甲○○○之債權人新鴻
    資產管理股份有限公司業已聲請強制執行，又其無親屬會議
    可資酌定本件報酬數額，又聲請人管理本件遺產事宜已支出
    費用2,516 元，為免遲誤參與分配之期日，爰依民法第1183
    條及「代管無人承認繼承作業要點」第14點第3 項規定，以
    管理遺產報酬不得低於孳息收入部分十分之三及遺產現值百
    分之一為計算標準，暨參酌稽徵機關核算律師、仲裁人執行
    業務者收費標準，即律師擔任遺產管理人，以遺產現值百分
    之九計算管理報酬，狀請鈞院裁定本件遺產管理報酬為279,
    423 元等語。
二、按「遺產管理人，得請求報酬，其數額由親屬會議按其勞力
    及其與被繼承人之關係酌定之。」、「依本法之規定應開親
    屬會議時，由當事人、法定代理人或其他利害關係人召集之
    。」、「親屬會議不能召開或召開有困難時，依法應經親屬
    會議處理之事項，由有召集權人聲請法院處理之。」，民法
    第1183條、第1129條、第1132條第2 項前段分別定有明文。
三、經查：
  (一)本件被繼承人甲○○○死亡後，其繼承人等均已拋棄繼承權
    ，且未經親屬會議選定遺產管理人，經本院選任聲請人為被
    繼承人之遺產管理人乙節，有聲請人提出之本院98年度司財
    管字第155 號民事裁定暨其確定證明書各1 份附卷可稽，堪
    信為真實。準此，聲請人顯難召開親屬會議酌定其管理遺產
    之報酬，是其本於利害關係人之地位，聲請本院酌定報酬，
    洵屬有據。
  (二)聲請人主張之前揭事實，除上述民事裁定外，另據其提出本
    院97年度財管字第240 號民事裁定、98年度司財管字第155
    號民事裁定、98年度司家催字第429 號民事裁定、中華日報
    刊登廣告證明單、財政部高雄市國稅局財產歸屬資料清單、
    土地及建物登記謄本、本院民事執行處99年3 月22日雄院高
    99司執天字第29063 號函、預收代墊款明細表、廣告費收據
    、規費收據等件為證，堪信為真實。本院審酌：被繼承人甲
    ○○○遺有座落高雄市○鎮區○○段一小段188 地號土地，
    及其上117 建號建物乙棟，現由本院民事執行處強制執行拍
    賣中，有本院民事執行處99年3 月22日雄院高99司執天字第
    29063 號函1 紙附卷可參，其債權人新鴻資產管理股份有限
    公司已向本院聲請強制執行，除此之外，即無其他債權人陳
    報債權、債務或遺贈；又聲請人業已公示催告、登報等管理
    遺產行為，後續尚有通知債權人陳報債權及強制執行程序等
    其他事項須處理，聲請人處理上開事務及後續處理所需時間
    之久暫、耗費人力之程度及各債權人受償權利之保障等一切
    情狀，認本件遺產管理人之報酬以45,000元（含已代墊費用
    ）為適當，爰酌定如主文第1 項所示。至財政部訂頒「代管
    無人承認繼承遺產作業要點」第14點第3 項規定，管理遺產
    報酬不得依於遺產現值百分之一，及稽徵機關核算律師、仲
    裁人執行業務者收費標準，即律師擔任遺產管理人，以遺產
    現值百分之九計算管理報酬，僅供法院斟酌，尚非為據以論
    酬之依據，併此敘明。
四、末按依法應由關係人（包括聲請人、相對人及其他利害關係
    人）負擔費用者，法院裁定命關係人負擔時，應一併確定其
    數額，非訟事件法第24條第1 項所明定。經核本件聲請事件
    ，應徵之程序費用為1,000 元，依非訟事件法第157 條規定
    ，應由遺產負擔，爰併予確定如主文第2 項所示，附此敘明
    。
五、依非訟事件法第157 條、第24條第1 項，裁定如主文。
六、如對本裁定抗告，須於裁定送達後10日之不變期間內，向本
    院提出抗告狀，並繳納抗告費新臺幣1,000 元。
中    華    民    國    99    年    7     月    14    日
                  家事法庭  司法事務官

司法院資訊處製作；財團法人民間司法改革基金會備份。
